【裁判字號】    97,訴,637
【裁判日期】    970422
【裁判案由】    公共危險
【裁判全文】
臺灣高雄地方法院刑事判決               97年度訴字第637號
公  訴  人  臺灣高雄地方法院檢察署檢察官
被      告  乙○○
指定辯護人  本院公設辯護人丁○○
上列被告因公共危險案件，經檢察官提起公訴（96年度偵字第
20598 號），本院判決如下：
    主  文
乙○○放火燒燬現供人使用之住宅，未遂，處有期徒刑肆年。扣
案已燃燒變形之貳拾公升裝汽油桶壹個 (含蓋子壹個)， 沒收之
。
    事  實
一、乙○○與高林玉梯為母子關係，2 人間具有家庭暴力防治法
    第3 條第3 款所定之家庭成員關係。緣乙○○懷疑其母甲○
    ○○故意將冷氣機之排水孔轉向上方，不讓伊使用冷氣機，
    心生不滿，遂於民國 (下同)96 年7 月16日上午9 時30分許
    ，基於放火燒燬現供人使用之住宅之犯意，在外面與朋友飲
    酒後，騎乘機車載著一桶裝有約7 公升汽油之汽油桶 (20公
    升裝)， 前往其母親高林玉梯所居住位於高雄縣內門鄉三平
    村烏西崙18號之貨櫃鐵皮屋 (兼營檳榔攤)處 ，向其母親高
    林玉梯質問何以不讓其使用冷氣機，而與其母親發生爭執。
    旋乙○○利用高林玉梯進入屋內接聽電話之際，持上開裝有
    約7 公升汽油之汽油桶，朝前揭貨櫃鐵皮屋旁推積之紙箱、
    尼龍袋處潑灑汽油，並以打火機 (未扣案)加 以引燃，適高
    林玉梯走出屋外看見火光，立即以水澆熄貨櫃鐵皮屋附近之
    火苗，乙○○則將上開汽油桶踢往馬路中央後即騎機車離開
    現場，於返回住處後改駕駛車號ZE-1135 號自用小客車逃逸
    。惟因甲○○○業已報警，乙○○於同日上午10時許駕車行
    經高雄縣內門鄉○○村○○○○路上，為警當場查獲，並趕
    往現場再撲滅汽油桶處之火勢，始未釀成災害，僅燒燬甲○
    ○○所有之小部分紙箱、尼龍袋，並經警扣得已燃燒變形之
    20 公 升裝汽油桶1 個 (含蓋子1 個)， 而悉上情。
二、案經高雄縣警察局旗山分局移送臺灣高雄地方法院檢察署檢
    察官偵查起訴。
    理  由
壹、證據能力部分；
一、按「被告以外之人於審判外之言詞或書面陳述，除法律有規
    定者外，不得作為證據。」刑事訴訟法第159條第1項固定有
    明文。惟按「被告以外之人於審判外之陳述，雖不符前四條
    之規定，而經當事人於審判程序同意作為證據，法院審酌該
    言詞陳述或書面陳述作成時之情況，認為適當者，亦得為證
    據。當事人、代理人或辯護人於法院調查證據時，知有第
    159條第1項不得為證據之情形，而未於言詞辯論終結前聲明
    異議者，視為有前項之同意。」刑事訴訟法第159條之5亦定
    有明文。本件證人高林玉梯於警詢、檢察事務官調查時之陳
    述及高雄縣政府消防局內門鄉三平村烏西崙18號旁檳榔攤火
    警火災原因調查報告書，雖分屬被告以外之人於審判外之言
    詞及書面陳述，惟檢察官、被告及公設辯護人於本院本院97
    年4 月8 日審判期日調查證據時，均知有上情而未於言詞辯
    論終結前聲明異議，本院審酌上開筆錄及調查報告書作成時
    ，較無人情施壓或干擾，亦無不當取供或利誘取得之情形，
    認為以之作為本案之證據亦屬適當，是前開證人於警詢、檢
    察事務官調查時之陳述及調查報告書，依刑事訴訟法第159
    條之5 之規定，自得為證據，合先敘明。
二、次按「被告以外之人於偵查中向檢察官所為陳述，除顯有不
    可信之情況者外，得為證據。」刑事訴訟法第159 條之1 第
    2 項亦定有明文。蓋因檢察官與法官同為司法官署，且檢察
    官代表國家偵查犯罪，依法有訊問被告、證人及鑑定人之權
    力，且須對被告有利、不利之情形均應注意，況徵諸實務運
    作，檢察官實施刑事偵查程序，亦能恪遵法定程序之要求，
    不致有違法取證情事且可信度極高，是被告以外之人前於偵
    查中已具結而為證述，除反對該項供述得具有證據能力之一
    方，已釋明「顯有不可信之情況」之理由外，不宜以該證人
    未能於審判中接受他造之反對詰問為由，即遽指該證人於偵
    查中之陳述不具證據能力，方符前揭法條之立法意旨。是證
    人高林玉梯於檢察官偵查時所為之證述 (見偵查卷第43至47
    頁)， 檢察官、被告及公設辯護人於本院97年4 月8 日審判
    期日調查證據時表明對於證人高林玉梯在偵查中之證詞沒有
    意見，並未曾提及檢察官在偵查時，對上揭證人有任何不法
    取供之情形，是證人高林玉梯之上開陳述，客觀上並無顯不
    可信之情況，亦有證據能力。
三、復按，刑事訴訟法第159 條之4 規定，除前3 條之情形外，
    下列文書亦得為證據：(一)除顯有不可信之情況外，公務員職
    務上製作之紀錄文書、證明文書。此係因公務員職務上製作
    之紀錄文書或證明文書，係公務員依職權所為，與其責任、
    信譽攸關，若有錯誤、虛偽，公務員可能因此擔負刑事及行
    政責任，且該等文書經常處於可能受公開檢查之狀態，其正
    確性及真實之保障極高，具有一定程度之不可代替性，是除
    非有顯不可信之情況外，上開公務文書應具有證據能力。查
    本件卷附之高雄縣政府警察局旗山分局內門分駐所搜索扣押
    筆錄、扣押物品目錄表（汽油桶蓋1 個、燃燒未完全汽油桶
    20公升1 個）各1 份，均係公務員職務上製作之文書，業經
    交付被告簽名閱覽，處於可能受公開檢查之狀態，經查亦無
    顯不可信之情況，上開文書自均具有證據能力。
貳、實體部分：
一、訊據被告乙○○坦承上情不諱，核與證人高林玉梯於警詢、
    偵查及本院審理時之證述情節相符。此外，復有高雄縣政府
    消防局內門鄉三平村烏西崙18號旁檳榔攤火警火災原因調查
    報告書1 份 (含現場照片8 張)、 現場照片4 張 (警卷)、
    貨櫃鐵皮屋之客廳及廚房照片4 張及高雄縣政府警察局旗山
    分局內門分駐所搜索扣押筆錄、扣押物品目錄表（汽油桶蓋
    1 個、燃燒未完全汽油桶20公升1 個）各1 份附卷可證，被
    告犯行明確堪以認定。
二、按刑法第173 條第1 項放火燒燬現有人使用之住宅罪，其直
    接被害法益，為一般社會之公共安全，雖同時侵害私人之財
    產法益，但仍以保護社會公安法益為重，況放火行為原含有
    毀損性質，而放火燒燬現供人使用之住宅罪，自係指供人居
    住房屋之整體而言，應包括墻垣及該住宅內、住宅外周圍所
    有設備、傢俱、日常生活上之一切用品。故一個放火行為，
    若同時燒燬住宅與該住宅內、住宅外周圍所有其他物品，無
    論該其他物品為他人或自己所有，與同時燒燬數犯罪客體者
    之情形不同，均不另成立刑法第175 條第1 項或第2 項放火
    燒燬住宅以外他人或自己所有物罪(最高法院79年台上字第
    1471號判例要旨參照)。 再者，刑法第173 條第1 項「現供
    人使用之住宅」：乃謂現在供人居住之房屋，但放火時不必
    有人在內，縱原居住人暫行短時外出無人居住，仍不失為現
    供人使用之住宅，祗須其事實上仍居住該房屋即可。而刑法
    第173 條第1 項之放火罪，係採抽象之危險，因其為現供人
    使用者，且對公眾之安全影響甚鉅，故祗須有放火燒燬之行
    為，不問其對公共有無發生具體之危險，即成立本罪 (最高
    法院84年度上訴字第7020號判決要旨參照)。 次按，家庭暴
    力者，謂家庭成員間實施身體或精神上不法侵害之行為，家
    庭暴力防治法第2 條第1 款著有明文。又家庭暴力罪，係指
    家庭成員間故意實施家庭暴力行為而成立其他法律所規定之
    犯罪，同法第2 條第2 款亦有明文。
三、是核被告所為，係犯家庭暴力防治法第2 條第2 款、刑法第
    173 條第3 項、第1 項放火燒燬現供人使用之住宅未遂罪，
    被告著手於放火行為之實行，而未燒燬該住宅，爰依刑法第
    25條第2 項未遂之規定減輕其刑。辯護人稱被告所涉係刑法
    第175 條第1 項之罪，尚有誤會。爰審酌被告僅因與其母親
    高林玉梯就冷氣機使用之問題發生爭執，即故意放火現供其
    母親居住使用之貨櫃鐵皮屋，無視其他人之生命、身體、財
    產安全，率意為之，對社會公共安全之危害至鉅，其惡性實
    非輕微；惟念其犯罪後坦承犯行，態度尚稱良好，本件幸發
    現得早始未釀成更大之損害，被害人高林玉梯亦已原諒被告
    ，請求法院從輕量刑，及被告之犯罪動機、目的、手段、智
    識程度等一切情狀，量處如主文所示之刑。扣案已燃燒變形
    之20公升裝汽油桶1 個 (含蓋子1 個)， 係被告所有供其犯
    罪使用之物，爰依刑法第38條第1 項第2 款規定宣告沒收之
    ；至於，被告持以放火之打火機，並非違禁物，且未扣案，
    為免日後執行之困難，爰不併為沒收之宣告。
據上論斷，應依刑事訴訟法第299 條第1 項前段，家庭暴力防治
法第2 條第2 款，刑法第173 條第3 項、第1 項、第25條第2 項
、第38條第1 項第2 款，判決如主文。
本案經檢察官丙○○到庭執行職務
中    華    民    國    97    年    4     月    22    日
                  刑事第九庭  審判長法  官  張世賢
                                    法  官  黃紀錄
                                    法  官  陳建和
以上正本證明與原本無異。
如不服本判決應於收受本判決後10日內向本院提出上訴書狀，並
應敘述具體理由，如未敘述上訴理由者，應於上訴期間屆滿後20
日內補提理由書狀於本院（均須按他造當事人之人數附繕本）「
切勿逕送上級法院」。
中    華    民    國    97    年    4     月    22    日
                                    書記官  林姵妤
附錄本案論罪科刑法條：
中華民國刑法第173條
(放火或失火燒燬現住建築物及交通工具罪)
放火燒燬現供人使用之住宅或現有人所在之建築物、礦坑、火車
電車或其他供水、陸、空公眾運輸之舟、車、航空機者，處無期
徒刑或7年以上有期徒刑。
失火燒燬前項之物者，處1 年以下有期徒刑、拘役或5 百元以下
罰金。
第1項之未遂犯罰之。
預備犯第1 項之罪者，處1 年以下有期徒刑、拘役或3 百元以下
罰金。


司法院資訊處製作；財團法人民間司法改革基金會備份。
